【裁判字號】    98,撤緩,72
【裁判日期】    980831
【裁判案由】    聲請撤銷緩刑
【裁判全文】
臺灣新竹地方法院刑事裁定              98年度撤緩字第72號
    聲  請  人    臺灣新竹地方法院檢察署檢察官
    受保護管束人  甲○○
上列聲請人因受刑人違反商標法案件（本院98年度審竹簡字第57
號），聲請撤銷緩刑之宣告（98年度執聲字第807 號），本院裁
定如下：
    主    文
聲請駁回。
    理    由
一、聲請意旨略稱：上受保護管束人因違反商標法案件，經本院
    以98年度審竹簡字第57號判處有期徒刑3 月，如易科罰金，
    以新臺幣1 千元折算1 日，緩刑2 年，緩刑期間內付保護管
    束，並於98年3 月12日確定。嗣由臺灣新竹地方法院檢察署
    檢察官以98年度執保字第66號執行緩刑期間付保護管束。惟
    受保護管束人於前述緩刑保護管束期前即97年10月13日（聲
    請書誤載為98年1 月21日）更犯違反商標法案件，業經本院
    以9 8 年度審竹簡字第477 號判處有期徒刑3 月，如易科罰
    金，以新臺幣1000元（聲請書誤載為900 元）折算1 日判決
    確定。該員已符合刑法第75條之1 第1 項第1 款得撤銷緩刑
    之宣告，被告於緩刑期前，復犯違反商標法罪，其犯罪情節
    重大，顯然認為該緩刑之宣告已難收預期之效果。爰依刑事
    訴訟法第476 條規定聲請撤銷等語。
二、按「緩刑前因故意犯他罪，而在緩刑期內受得易科罰金之有
    期徒刑、拘役或罰金之宣告確定者」，足認原宣告之緩刑難
    收其預期效果，而有執行刑罰之必要者，得撤銷其宣告，刑
    法第75條之1 第1 項第1 款定有明文。惟考其立法意旨略以
    ：關於緩刑之撤銷，現行法第75條第1 項固已設有2 款應撤
    銷之原因；至得撤銷緩刑之原因，則僅於保安處分章內第93
    條第3 項與撤銷假釋合併加以規定，體例上不相連貫，實用
    上亦欠彈性，爰參酌德國及奧地利現行立法例增訂得撤銷緩
    刑之原因，其中現行關於緩刑前或緩刑期間故意犯他罪，而
    在緩刑期內受得易科罰金之有期徒刑之宣告者，列為應撤銷
    緩刑之事由，因認過於嚴苛，而排除第75條應撤銷緩刑之事
    由，移列至得撤銷緩刑事由，俾使「法官依被告再犯情節，
    而裁量是否撤銷先前緩刑之宣告」；其次，如有前開事由，
    但判決宣告拘役、罰金時，可見行為人仍未見悔悟，有列為
    得撤銷緩刑之事由，以資彈性適用，爰於第1 項第1 款、第
    2 款增訂之。且本條採用裁量撤銷主義，賦予法院撤銷與否
    之權限，特於第1 項規定實質要件為「足認原宣告之緩刑難
    收其預期效果，而有執行刑罰之必要」，供作審認之標準。
    亦即於上揭「得」撤銷緩刑之情形，法官應依職權本於合目
    的性之裁量，妥適審酌被告所犯前後數罪間，關於法益侵害
    之性質、再犯之原因、違反法規範之情節是否重大、被告主
    觀犯意所顯現之惡性及其反社會性等情，是否已使前案原為
    促使惡性輕微之被告或偶發犯、初犯改過自新而宣告之緩刑
    ，已難收其預期之效果，而確有執行刑罰之必要，此與刑法
    第75條第1 項所定2 款要件有一具備，即毋庸再行審酌其他
    情狀，應逕予撤銷緩刑之情形不同，先予敘明。
三、經查：
（一）(1)受保護管束人甲○○前於97年10月22日，因違反商標法
      案件，經本院於98年2 月17日以98年度審竹簡字第57號刑
      事簡易判決判處有期徒刑3 月，如易科罰金以1,000 元折
      算1 日，如易科罰金，以1,000 元折算1 日，同時宣告緩
      刑2 年，緩刑期內付保護管束，於98年3 月12日判決確定
      。(2)又受保護管束人於緩刑期前即97年10月13日另犯違反
      商標法案件，經本院於98年6 月11日以98年度審竹簡字第
      477 號刑事簡易判決，判處有期徒刑3 月，如易科罰金，
      以1,000 元折算1 日，該判決則於緩刑期內之98年7 月3
      日確定等情，有上開2 案件之刑事簡易判決、臺灣高等法
      院被告前案紀錄表在卷可按。
（二）惟刑法緩刑制度係為促進惡性輕微之被告或偶發犯、初犯
      利於改過自新而設，刑法第75條之1 又已課予法院裁量之
      義務，則受刑人雖合於上開要件，然是否已足認前案緩刑
      宣告難收其預期效果，而有執行刑罰之必要，仍須衡酌相
      關情況決定之。查本件受保護管束人甲○○後判決之犯行
      ，其犯罪時間為97年10月13日，係在前判決之前，據此已
      難認有何前案緩刑宣告難收其預期效果情事；且後判決之
      犯行，並非在前判決之緩刑宣告後而明知故犯，是亦難認
      其有無視法院判決宣告緩刑之懲儆情形，況聲請人亦未提
      出除上開判決犯罪事實以外之其他積極證據或具體說明受
      刑人有何情狀足認符合「原宣告之緩刑難收其預期效果，
      而有執行刑罰之必要」等實質要件，且審酌後案犯罪情節
      尚非重大，若得僅依上開判決書所載之犯罪事實即以受刑
      人於緩刑前另犯他罪，即一律撤銷緩刑，則刑法第75條及
      第75條之1 即無區分之必要，進而前開刑法第75條之1 第
      1 項之立法本旨將意義盡失，亦與緩刑之目的乃係避免短
      期自由刑之弊，並給予受刑人自新機會未盡相符。揆諸上
      開說明，聲請人聲請撤銷本院98年度審竹簡字第57號刑事
      簡易判決之緩刑宣告，自難准許，應予駁回。
四、爰依刑事訴訟法第220條，裁定如主文。
中    華    民    國    98    年    8     月    31    日
                        刑事刑四庭法  官  黃美文
以上正本證明與原本無異。
如不服本裁定應於送達後5日內向本院提出抗告狀。
中    華    民    國    98    年    9     月    1     日
                                  書記官  劉亭筠


司法院資訊處製作；財團法人民間司法改革基金會備份。
